臺灣桃園地方法院民事判決　　　　　　100年度重訴字第170號
原　　　告　張秀婷
訴訟代理人　鄭世脩律師
被　　　告　劉佩鑫
訴訟代理人　廖永煌律師
上列當事人間請求損害賠償事件，經本院刑事庭以100 年度審重
附民字第10號刑事附帶民事訴訟裁定移送民事庭審理，本院於民
國100年6 月30日言詞辯論終結，判決如下：
    主      文
原告之訴及假執行之聲請均駁回。
訴訟費用由原告負擔。
    事實及理由
一、本件原告主張：被告於民國98年5 月8 日下午3 時許，在桃
    園縣龍潭鄉○○路○○段180 號內，因細故與訴外人即原告
    之夫歐炙鑫爭執，詎被告竟基於傷害之犯意，持內裝有已煮
    沸熱水之茶壺向歐炙鑫潑灑，致歐炙鑫受有腹壁燒燙傷佔體
    表百分之十二（右側腹壁第三度，其餘第二度）之傷害，致
    原告於丈夫歐炙鑫急救病痛期間產生焦慮與惶恐不安，精神
    、身心上受到極大折磨；且原告原服務於補教業，享有一定
    聲譽，甚難接受如此身心靈之毒害詆毀，內心痛苦至極；受
    害期間得拋下兩名不到一歲半之稚子，交由保母照顧，多付
    出額外費用；另於歐炙鑫受傷期間奔波於長庚醫院及平鎮之
    間，三餐不繼，精神耗損；歐炙鑫三度燒傷，傷口日後須整
    型費用；住院期間所有開銷費用及經濟損失，理應由被告賠
    償。從而，主張被告不法侵害原告基於配偶關係之身分法益
    而情節重大者，應給付原告新臺幣（下同）5 億元之精神慰
    撫金。並聲明：被告應給付原告500,000,000 元，及自刑事
    事附帶民事訴訟起訴狀繕本送達翌日起至清償日止，按年息
    百分之5 計算之利息；願供擔保，請准宣告假執行。
二、被告抗辯則以：原告僅係刑事傷害案件被害人歐炙鑫之配偶
    ，雖以獨立告訴人之地位提起本件附帶民事訴訟，然就本件
    民事損害賠償事件而言，並非是「受損害之人」，依法應不
    得提起本件訴訟。次查，被告早與被害人歐炙鑫達成和解，
    並經鈞院刑事庭製作調解筆錄，由被告賠償歐炙鑫30萬元，
    是原告就同一事實重複請求，其請求顯非適法，請予駁回等
    語。並聲明：原告之訴駁回。
三、本院之判斷：
（一）本件原告並無重複起訴之問題：
      查原告之配偶歐炙鑫就上開98年5 月8 日下午3 時許為被
      告以熱水潑灑之傷害案件，由歐炙鑫自己對被告提出告訴
      ，為本院刑事庭98年審易字第1480號一案審理，亦提出附
      帶民事訴訟即99年度附民移調字第21號案，並與被告達成
      和解，由被告於99年1 月29日前給付歐炙鑫25萬元，歐炙
      鑫嗣並撤回告訴，而為本院以98年度審易字第1480號判決
      公訴不受理，有上開判決及調解筆錄在卷可稽（見卷第18
      頁）。然原告另基於配偶獨立告訴權告訴被告傷害一案，
      則為本院100 年度審易字第203 號刑事案件判處被告有罪
      ，並處有期徒刑2 月並得易科罰金，嗣告訴人即原告請求
      檢察官上訴至臺灣高等法院100 年度上易字第1223號案件
      審理中，迄今尚未審結，此有本院依職權調閱之上開案件
      卷宗附卷可憑；而原告亦於100 年度審易字第203 號刑事
      案件中提起本件附帶民事訴訟，基於自己即配偶之身分法
      益，依民法第195 條第3 項請求被告為非財產上之損害賠
      償。故其權利自與「歐炙鑫與被告調解成立之自己之損害
      賠償請求權」，有所不同；且觀該調解筆錄內容，亦僅記
      載：「聲請人（歐炙鑫）其餘請求拋棄」，顯未及於原告
      依法所享有之權利，至屬明確。從而，被告主張原告就同
      一事件更行起訴一節，尚無理由，故本件並無重複起訴之
      問題，合先敘明。
（二）本件原告提起本件附帶民事訴訟及本院刑事庭裁定移送民
      事庭審理，尚屬合法：
      按，因犯罪而受損害之人，於刑事訴訟程序得附帶提起民
      事訴訟，對於被告及依民法負賠償責任之人，請求回復其
      損害。前項請求之範圍，依民法之規定。刑事訴訟法第48
       7條定有明文。次按，附帶民事訴訟，係因犯罪而受損害
      之人，於刑事訴訟程序附帶提起民事訴訟，以請求回復其
      損害之程序，故提起是項訴訟須限於「起訴之犯罪事實」
      侵害個人私權致生損害者，始得為之。而依本件原告起訴
      時主張基於配偶關係，於丈夫及病痛期間產生之精神、身
      心上極大折磨，故請求非財產上之損害賠償一節，依其所
      述事實，實已敘及構成民法第195 條第3 項之損害賠償請
      求權之可能；又被告刑案部分又經本院刑事庭一審判處有
      罪在案（100 年度審易字第203 號）。從而，本件原告尚
      非不得認為「因被告犯罪而受損害之人」而應肯認其提起
      本件附帶民事訴訟之權利；再者，本院刑事庭依刑事訴訟
      法第504 條第1 項前段規定，將本件附帶民事訴訟裁定移
      送本院民事庭審理，亦屬合法。
（三）本件原告依民法第195 條第3 項之規定請求被告為非財產
      上之損害賠償則無理由：
      按，不法侵害他人之身體、健康、名譽、自由、信用、隱
      私、貞操，或不法侵害其他人格法益而情節重大者，被害
      人雖非財產上之損害，亦得請求賠償相當之金額。其名譽
      被侵害者，並得請求回復名譽之適當處分。前項請求權，
      不得讓與或繼承。但以金額賠償之請求權已依契約承諾，
      或已起訴者，不在此限。前二項規定，於不法侵害他人基
      於父、母、子、女或配偶關係之身分法益而情節重大者，
      準用之。民法第195 條定有明文。準此，原告依照民法第
      195 條第3 項請求非財產上之損害賠償，自需證明其基於
      配偶關係之身分法益受被告之不法侵害且有「情節重大」
      之情形，始得准許之。經查，歐炙鑫於98年5 月8 日受被
      告加害而致腹壁燒燙傷2 度至3 度佔體表12% 面積之傷害
      ，其於當日送往國軍桃園總醫院急救時，意識清楚、呼吸
      及脈搏均正常，翌日出院時生命跡象穩定，再轉往林口長
      庚紀念醫院，入院時其意識亦清楚、呼吸平順、精神活動
      力佳，生命跡象均穩定，至5 月23日始出院，此有臺灣桃
      園地方法院檢察署99年度偵字第9213號偵查卷宗內所附國
      軍桃園總醫院函（見該偵卷第128 頁）及所附之該院急診
      護理紀錄單、急診病歷，及林口長庚紀念醫院之病例資料
      在卷可稽。準此，以原告之夫歐炙鑫上開受傷情形，依常
      情，配偶家人於護送急救、陪伴診療過程中，固有擔心、
      操勞等情形，惟因歐炙鑫自赴急救至出院過程，意識清楚
      、生命跡象均正常，況偵查中林口長庚醫院99年12月29日
      回函亦認歐炙鑫當時之傷勢屬於危險度低之傷勢（見同上
      偵卷第140 頁）。從而，綜合歐炙鑫傷勢並非嚴重、急救
      診療情形、原告之配偶身分關係，兩造之社經地位等各節
      ，依社會通念，尚難認原告基於配偶之身分法益，會因丈
      夫遭此傷害情事，而有受創「情節重大」之情形。而原告
      於100 年6 月30日準備狀中主張之原告商譽、托育費用、
      交通費、不能工作之經濟損失，均非關原告之身分法益受
      害情形，性質上亦屬財產上之損害，不得於本件附帶民事
      訴訟中請求，自亦無從作為本院審酌精神慰撫金之基礎；
      又其提及之歐炙鑫之醫療費用、住院費用、營養費、伙食
      費、交通費等各節，則亦為歐炙鑫與被告調解成立後拋棄
      其餘一切請求，與本件原告之身分法益亦無涉，均不得為
      本件審酌，附此敘明。
四、從而，原告依民法第195 條第3 項及侵權行為之法律關係，
    請求被告給付原告5 億元，及自刑事附帶民事訴訟起訴狀繕
    本送達翌日起至清償日止，按年息百分之5 計算之利息，均
    無理由，不應准許。
五、原告之訴既經駁回，其假執行之聲請亦失所附麗，應併予駁
    回。
六、本件事證已臻明確，兩造間其餘攻擊防禦方法，經審酌與本
    判決結果不生影響，爰不一一予以論述，附此敘明。
七、據上論結，本件原告之訴為無理由，依民事訴訟法第78條，
    判決如主文。
中    華    民    國   100    年    7     月    12    日
                    民事第二庭  法  官  楊晴翔
以上正本係按原本作成。
如對本判決上訴，須於判決送達後 20 日內向本院提出上訴狀。
如委任律師提起上訴者，應一併繳納上訴審裁判費。
中    華    民    國   100    年    7     月    12    日
                                書記官  黃盈菁